【裁判字號】    98,易,1443
【裁判日期】    990330
【裁判案由】    違反毒品危害防制條例
【裁判全文】
臺灣臺南地方法院刑事判決              98年度易字第1443號
公  訴  人  臺灣臺南地方法院檢察署檢察官
被      告  甲○○
上列被告因違反毒品危害防制條例案件，經檢察官提起公訴（98
年度偵字第5262號），本院判決如下：
    主  文
甲○○無罪。
    理  由
一、本件起訴意旨略以：被告甲○○明知第二級毒品甲基安非他
    命禁止非法持有，竟自不詳時日持有第二級毒品。嗣於民國
    98 年3月31日11時55分許，經警在臺南市安平區○○○街22
    巷5號3樓之3居處客廳電視櫃上方，搜獲第二級毒品甲基安
    非他命1包（檢驗前淨重0.21公克、檢驗後淨重0.203公克）
    ，因認被告涉犯毒品危害防制條例第11條第2項之持有第二
    級毒品罪嫌。
二、按犯罪事實應依證據認定之，無證據不得認定其犯罪事實，
    又不能證明被告犯罪者，即應諭知無罪之判決，此刑事訴訟
    法第154條第2項、第301條第1項分別定有明文。次按認定不
    利於被告之事實，須依積極證據，苟積極證據不足為不利於
    被告事實之認定時，即應為有利於被告之認定，更不必有何
    有利之證據；認定犯罪事實所憑之證據，雖不以直接證據為
    限，間接證據亦包括在內，然而無論直接或間接證據，其為
    訴訟上之證明，須於通常一般之人均不致有所懷疑，而得確
    信為真實之程度者，始得據為有罪之認定，倘其證明尚未達
    於此一程度，而有合理性懷疑存在時，即不得遽為被告犯罪
    之認定（最高法院76年台上字第4986號判例意旨亦可資參照
    ）。
三、本件檢察官認被告涉有毒品危害防制條例第11條第2項之持
    有第二級毒品罪嫌，主要係以被告甲○○之供述、證人江明
    煜、洪英援於本院他案（98年度訴字第1055號）中之證詞，
    證人邱志成於他案（臺灣臺南地方法院檢察署98年度他字第
    1426號）偵查中之證詞、扣案之甲基安非他命1包、高雄市
    立凱旋醫院98年9月16日高市凱醫驗字第11232號濫用藥物成
    品檢驗鑑定書、本院98年度訴字第1055號判決書等資為依據
    。
四、證據能力部分：
（一）按被告以外之人於審判外向法官所為之陳述，得為證據。
      被告以外之人於偵查中向檢察官所為之陳述，除顯有不可
      信之情況者外，得為證據，此刑事訴訟法第159條之1定有
      明文。是證人江明煜、洪英援於本院他案（98年度訴字第
      1055號）審判中交互詰問之證詞，依前條第1項之規定，
      應有證據能力。至證人邱志成於他案（臺灣臺南地方法院
      檢察署98年度他字第1426號）偵查中之證詞，業經合法具
      結在案，且尚無顯不可信之情況，依前條第2項之規定，
      應有證據能力。
（二）至搜索扣押所得之前揭毒品，乃係由員警持臺灣臺南地方
      法院法官所核發之搜索票、依法定程序合法執行搜索時所
      扣得之物，且與本案具有關聯性，自有證據能力。
（三）另000000000000000、0000000000號行動電話之監聽譯文
      ，係依據本院98年度聲監字第21、57號通訊監察書所製作
      ，屬於依法定程序執行通訊監察所取得之派生證據，且經
      本院於審理程序中依法提示予被告表示意見，被告雖爭執
      譯文之證明力，惟未爭執監聽譯文內容之合法性及真正，
      則該監聽譯文應有證據能力。
（四）再按法院或檢察官依刑事訴訟法第208條規定囑託醫院、
      學校或其他相當之機關、團體為鑑定時，祇須其以言詞或
      書面提出之鑑定報告，符合刑事訴訟法第206條第1項、第
      208條所規定之形式要件，即具有證據能力，此即屬於刑
      事訴訟法第159條第1項所稱「法律有規定」之特別情形（
      最高法院96年度台上字第6842號判決意旨參照）。是本件
      檢察官囑託高雄市立凱旋醫院、長榮大學分別鑑定扣案之
      毒品以及被告之尿液，以及本院於審理中將扣押物品之包
      裝袋送內政部警政署刑事警察局作指紋鑑定，上揭專業鑑
      定之結果報告，均合於刑事訴訟法第206條第1項、第208
      條所規定之形式要件，自均具有證據能力。
（五）另現場照片及搜索當日之照片，均係以機械方式所留存之
      現場影像，非屬供述證據，核無傳聞法則之適用，且前揭
      照片係經警員合法攝得，與本案復具有相當之關聯性，亦
      應認為具有證據能力。
五、本院之判斷：
    訊據被告對於98年3月31日11時55分許，警方在其位於臺南
    市安平區○○○街22巷5號3樓之3之居住客廳電視櫃上方，
    搜獲第二級毒品甲基安非他命1包（檢驗前淨重0.21公克、
    檢驗後淨重0.203公克）等情並未爭執，並有證人乙○○、
    邱黃惠山、胡嘉顯等人證述在卷，此外，前揭扣案物品，經
    送往高雄市立凱旋醫院鑑定後，亦確認為第二級毒品甲基安
    非他命無疑，此並有該院98年9月16日高市凱醫驗字第11232
    號濫用藥物成品檢驗鑑定書1份在卷可稽，是此部分之事實
    洵堪認定。惟被告自警詢、偵訊、乃至本院審理中，均堅決
    否認前揭扣案之毒品為其所持有之物品，辯稱：查獲系爭毒
    品之房屋乃伊自96年12月20幾日向伊女友乙○○所承租者，
    且伊並未施用毒品，亦無相關之毒品前科紀錄，故該毒品並
    非伊所有，亦不知為何人所有，況該毒品之外包裝袋老舊，
    可能是伊朋友或之前房客所留下者，此外，該包安非他命是
    放在很高的地方，並非伊伸手可及之處等語。是本件主要爭
    點要為：(一)被告有無持有第二級毒品之主觀犯意？(二)被告客
    觀上對於該包第二級毒品有無管理支配之狀態？(三)如被告有
    持有該包毒品，究是自何時開始持有？以下茲分述之：
（一）經查：裝有前揭搜獲之第二級毒品甲基安非他命1包之塑
      膠袋，經被告聲請本院送請內政部警政署刑事警察局作指
      紋鑑定後，以該局以氰丙烯酸酯法化驗之結果，並未採獲
      可資比對之指紋，此有該局98年12月14日刑紋字第098017
      0351號鑑驗書1份在卷可稽（本院卷第27頁參見），是裝
      有前揭毒品之塑膠袋上既無檢驗出被告之指紋存留，則該
      袋毒品是否確為被告所持有之物，尚非無疑。
（二）次查，被告之素行雖不佳，惟於本件之前，其確並無任何
      違反毒品危害防制條例之刑事前科，亦未有因施用毒品經
      送觀察勒戒、或強制戒治等紀錄，此有臺灣高等法院被告
      前案紀錄表1份在卷可稽（本院卷第3至12頁參見）。此外
      ，被告於查獲當天經警採驗之尿液，經送往長榮大學檢驗
      後，亦無檢驗出毒品之陽性反應，此並有該長榮大學陰性
      報告1份在卷可稽（偵查卷第20頁參見），是被告既未施
      用毒品，復亦無其他具體事證足以認定其主觀上有持有第
      二級毒品之犯意存在，故其主觀上究有無持有之犯意，亦
      屬不明。
（三）復查，本件前揭毒品被搜獲之地點是在前揭房屋之電視櫃
      上方之置物架之金色裝飾物品旁邊，固為被告所不爭執之
      事項，惟前揭房屋並非被告所有，而係被告女友乙○○所
      有者，並自96年12月間始租予被告，而出租予被告之前，
      尚有出租予其他房客過，該房屋交予被告之前，僅有將地
      上簡單之清掃而已，另查獲前揭毒品之電視櫃上之置物架
      上之金牌裝飾物品可能是之前房客所留下來的等情，亦據
      證人乙○○於本院審理時證述屬實。此外，搜索當日，查
      獲員警胡嘉顯亦到庭具結證稱：那一包物品看起來應該是
      很陳舊，有一點灰塵，櫃子上面有灰塵，所以那一包應該
      是有灰塵，印象中，被告在現場時即有講說應該是以前租
      屋的人留下來的，不然就是有朋友去他們家，不知道是誰
      把毒品放在哪裡等語（本院卷第55至56頁參見），是以前
      揭毒品之包裝狀態及是被放在布滿灰塵之電視櫃上方之置
      物架上等情觀之，確非無可能是遭人遺留、置放一段時間
      者，故被告辯稱前揭毒品可能是前房客或其他人所遺留、
      置放在該處者，尚非屬無據。
（四）再查，被告身高僅166公分，而該電視櫃上之置物架之高
      度則高達162公分，此有員警事後所補拍之丈量照片3張可
      資佐證（本院卷第67頁參見）。此外，搜索當日有目擊前
      揭毒品遭搜獲之員警胡嘉顯亦到庭具結證稱：要站到電視
      櫃上方才看得到毒品，以伊的高度是看不到，要站上去電
      視櫃上面始得以發現前揭毒品等語（本院卷第54頁參見）
      ，此外，並有搜索當日現場照片在卷可佐前揭事實（本院
      卷第73、75至77頁參見），是以前揭毒品置放之高度，應
      確已超過以被告身高而論之一般人目視所可及之範圍內，
      而前揭毒品及搜獲處即前揭置物架上既然均滿布灰塵，業
      據查獲員警胡嘉顯到庭具結證述如上，顯見該處已甚久未
      清理打掃，故前揭毒品倘為之前房客或其他人等所遺留、
      置放於該處者，應確非被告所能發現者。
（五）末查，觀之證人江明煜、洪英援於本院他案（98年度訴字
      第1055號）中之證詞，證人邱志成於他案偵查中之證詞、
      以及000000000000000、0000000000號行動電話之監聽譯
      文，均亦無法直接或間接證明於前揭時、地遭搜獲之毒品
      確為被告所持有者，此外，公訴人論告意旨指稱：被告居
      住在該處，不可能會沒看到前揭毒品，以及毒品為有價值
      之物，不可能會有人將毒品放在別人家等語，亦均屬主觀
      之臆測推斷，自尚難僅遽此即為被告不利之認定。
六、綜上所述，被告自警詢、偵訊、乃至本院審理中，既均堅決
    否認有何持有第二級毒品之犯行及犯意，是本件除前揭毒品
    是在被告所承租之房屋內所搜獲外，別無其他積極具體之事
    證足以佐證前揭毒品確為被告所持有以及被告主觀上確有持
    有前揭毒品之犯意，亦即依本件目前之事證，尚無法排除前
    揭毒品可能為之前房客或其他人等遺留、置放在該處者，是
    本件之證明尚難謂已達一般人可確信其為真實亦即已超越合
    理懷疑之程度。此外，本院復查無其他積極證據足以證明被
    告確有公訴人所指之持有毒品之犯行，本件被告之犯行既屬
    不能證明，依前開法律規定及判例意旨，自應諭知被告無罪
    之判決。
據上論結，依刑事訴訟法第301條第1項，判決如主文。
本案經檢察官丙○○到庭執行職務。
中    華    民    國    99    年    3     月    30    日
                  刑事第八庭  法  官  林臻嫺
以上正本證明與原本無異。
如不服本判決應於收受本判決後10日內向本院提出上訴書狀，並
應敘述具體理由。如未敘述上訴理由者，應於上訴期間屆滿後20
日內向本院補提理由書狀（均須按他造當事人之人數附繕本）「
切勿逕送上級法院」。
                              書記官  洪培綺
中    華    民    國    99    年    3     月    30    日

司法院資訊處製作；財團法人民間司法改革基金會備份。
